最高法院刑事判決　　　　　　　　　　　　　　　　九十一年度台上字第三七二號
　　上　訴　人　甲○○
　　　　　　　　乙○○
右上訴人等因違反槍砲彈藥刀械管制條例等罪案件，不服台灣高等法院中華民國九十
年八月三日第二審判決（九十年度上重訴字第一號，起訴案號：台灣桃園地方法院檢
察署八十八年度偵字第一四九九○號），提起上訴，本院判決如左：
    主  文
原判決關於違反槍砲彈藥刀械管制條例部分撤銷，發回台灣高等法院。
其他上訴駁回。
　　理  由
壹、撤銷發回部分
本件原判決認定：上訴人甲○○於民國八十八年七月中旬某日凌晨三時許，因其經營
之麻將賭場（賭博部分，經原審判處有期徒刑捌月確定）遭人持槍搶走賭金約新台幣
（下同）五十五萬元，甲○○懷疑係桃園蘆竹南崁地區綽號「阿安」之人（即林秋安
）夥同手下所為，並怕再被找麻煩，為此電詢其友即上訴人乙○○有無槍枝可買，乙
○○乃於同年八月初某日，偕同綽號「大肥文」之不詳真實姓名成年男子分別攜帶義
大利 BERETTA 廠製 92FS 型半自動手槍（含彈匣二個，槍枝編號 F54482Z 號）一把
、口徑  9MM 制式子彈二十顆及德製八厘米改造手槍一把、點三八左輪手槍二把等（
乙○○非法持有槍彈部分，由台灣台中地方法院審理中）由台中搭遊覽車北上，旋於
同日在桃園縣蘆竹鄉國道一號中山高速公路南崁交流道附近與甲○○碰面，雙方談妥
後，乙○○即以三十萬元之價格，販賣上開義大利  BERETTA 廠制式手槍及口徑 9MM
制式子彈二十顆予甲○○，甲○○遂以舊債三十萬元抵償，未經許可而持有該槍彈。
乙○○為替甲○○出氣，並於同日夥同「大肥文」之人，分別攜槍搭乘計程車前往桃
園縣蘆竹鄉○○○○○路三八號一樓林秋安經營之「高手撞球場」，欲找林秋安理論
，抵達後旋在撞球場門口喚出林秋安，各拿出一把手槍威嚇林秋安還錢擺平此事，致
林秋安心生畏懼而危害其安全，嗣該撞球場人員聽聞外面有異聲，衝出察看，乙○○
等見情勢不對，恐另生節枝，遂搭原乘坐之計程車火速離開現場（乙○○所涉恐嚇罪
部分未據起訴）。嗣於八十八年八月五日凌晨三時許，乙○○因非法持有槍彈，先在
台中市○區○○路四六八號為警查獲，迨至同年月二十日上午十一時許，警方據線報
遂持檢察官簽發之搜索票在桃園縣桃園市○○○路○段二六之三號五樓當場查獲甲○
○，並由甲○○臥室房間矮櫃內搜得以襪子包藏已上膛之上揭義大利  BERETTA 廠制
式手槍一把及子彈二十顆（其中六顆經送鑑驗試射，餘十四顆），繼於客廳電視櫃內
搜出甲○○所有之賭具麻將牌二副及供打牌賭博用之玩具紙鈔籌碼一百四十四萬元、
千元玩具紙鈔九本、伍佰元玩具紙鈔三十六本等情。因而撤銷關於上訴人等違反槍砲
彈藥刀械管制條例部分之科刑判決，改判論上訴人甲○○以未經許可持有手槍罪，判
處有期徒刑陸年，併科罰金新台幣肆拾萬元，並諭知罰金如易服勞役之折算標準，及
應於刑之執行完畢或赦免後，令入勞動場所，強制工作年；乙○○未經許可販賣手
槍罪，判處有期徒刑拾年，併科罰金新台幣柒拾萬元，並諭知罰金如易服勞役之折算
標準，及應於刑之執行完畢或赦免後，令入勞動場所，強制工作年，固非無見。
惟查：(一)、刑事訴訟法第九十五條第一款規定，訊問被告應先告知犯罪嫌疑及所犯所
有罪名。罪名經告知後，認為應變更者，應再告知。此乃被告在刑事訴訟上應受告知
之權利，旨在使被告能充分行使防禦權。本件檢察官起訴上訴人乙○○犯八十六年十
一月二十四日修正公布之（下稱修正前）槍砲彈藥刀械管制條例第七條第三項、第十
二條第三項之意圖供他人犯罪之用販賣手槍、子彈罪，第一審亦依該起訴之法條論處
罪刑，本件原審僅於審判期日，就檢察官起訴書所指上訴人乙○○觸犯之槍砲彈藥刀
械管制條例第七條第三項、第十二條第三項罪名告知被告（見原審卷第二○二頁），
但原審撤銷第一審判決，就上訴人乙○○部分變更起訴法條，改依同法第七條第一項
之未經許可販賣手槍罪，及同條例第十二條第一項之未經許可販賣子彈罪論處，惟未
依上述規定於調查或審判程序中將變更之罪名告知被告，使之有充分辯論之機會，其
所踐行之訴訟程序，自屬於法有違。(二)上訴人等行為後，槍砲彈藥刀械管制條例第十
九條之規定已於九十年十一月十四日修正公布刪除，並自同年月十六日失效，該條文
失效後，有關強制工作處分，除合於刑法第九十條第一項之要件，而有施以強制工作
之必要，得依該條規定宣告強制工作之保安處分外，已無適用前開條例第十九條第一
項宣告強制工作之餘地，原判決依槍砲彈藥刀械管制條例第十九條之規定宣告上訴人
等應於刑之執行完畢或赦免後令入勞動場所強制工作三年，即有適用法則不當之違背
法令。以上或為上訴意旨所指摘，或為本院得依職權調查之事項，應認原判決關於違
反槍砲彈藥刀械管制條例部分有撤銷發回之原因。
貳、上訴駁回部分
按刑事訴訟法第三百七十六條所列各罪之案件，經第二審判決者，不得上訴於第三審
法院，法有明文。本件被告甲○○賭博罪部分，原判決係依刑法第二百六十八條論處
罪刑，核屬刑事訴訟法第三百七十六條第一款之案件。依首開說明，既經第二審判決
，自不得上訴於第三審法院，上訴人竟復一併提起上訴，顯為法所不許。其此部分上
訴為不合法，應予駁回。
據上論結，應依刑事訴訟法第三百九十七條、第四百零一條、第三百九十五條前段，
判決如主文。
中      華      民      國    九十一    年      一      月    二十三    日
                              最高法院刑事第十一庭
                                  審判長法官  林  增  福
                                        法官  邵  燕  玲
                                        法官  吳  昆  仁
                                        法官  陳  世  雄
                                        法官  惠  光  霞
      右正本證明與原本無異
                                              書  記  官
中      華      民      國    九十一    年      一      月     三十     日
